【裁判字號】    96,易,5031
【裁判日期】    970311
【裁判案由】    詐欺
【裁判全文】
臺灣臺中地方法院刑事判決              96年度易字第5031號
公  訴  人  臺灣臺中地方法院檢察署檢察官
被      告  甲○○
上列被告因詐欺案件，經檢察官提起公訴（96年度偵字第12740
號），茲被告於準備程序中就被訴事實為有罪之陳述，受命法官
於聽取當事人之意見後，由本院合議庭裁定由受命法官獨任進行
簡式審判程序，判決如下：
    主    文
甲○○幫助意圖為自己不法之所有，以詐術使人將本人之物交付
，處有期徒刑月，如易科罰金，以新臺幣壹仟元折算壹日，減
為有期徒刑壹月又拾伍日，如易科罰金，以新臺幣壹仟元折算壹
日。
    犯罪事實及理由
一、犯罪事實：
    甲○○在可預見其將自己之金融帳戶交付予不詳姓名年籍綽
    號「阿傑」之成年男子使用，足供該成年男子向他人詐騙財
    物，供匯款之用，而其發生並不違背其本意之認識下，竟不
    顧他人所可能遭受財產上損失之危險，容任該成年男子藉以
    遂行犯罪，並基於幫助該成年人詐欺取財之不確定故意之犯
    意，在其於96年2月16日搭機前往大陸之前1日，將其先前所
    申請開設之臺中商業銀行股份有限公司西屯分行帳號000000
    000000000號帳戶及中華郵政股份有限公司帳號不詳之郵局
    帳戶之存摺、印章及提款卡（含密碼），放置於未上鎖之機
    車置物箱內，默許亦知該帳戶存放地點之綽號「阿傑」之成
    年男子可以自由取用，而以此方式幫助該成年男子詐騙他人
    財物。嗣後該成年男子，即與數名姓名年籍不詳之成年人，
    共同意圖為自己不法之所有，於96年3月12日中午12時10分
    許，撥打語音電話予游雅玲，向游雅玲佯稱其積欠電話費，
    並將電話轉接至由其中1名成年人自稱係金管會林主任處理
    ，該名自稱係金管會林主任之成年男子即向游雅玲佯稱其尚
    積欠某郵局借款未還，且其財產將遭扣押，指示游雅玲匯款
    3萬元至其指定之帳戶內，以開立另一個公認帳戶云云，游
    雅玲不疑有它，陷於錯誤，依該自稱金管會林主任之成年男
    子指示，於同日至桃園市○○路233號新竹國際商業銀行桃
    鶯分行臨櫃匯出3萬元至甲○○上揭臺中商業銀行股份有限
    公司西屯分行帳戶內；嗣游雅玲於匯款成功後，始發覺遭受
    詐騙，乃報警處理，旋即取回該3萬元。
二、證據名稱：
（一）被告甲○○於本院準備程序及審理時為認罪之陳述。
（二）被害人游雅玲於警詢中之指述。
（三）被害人游雅玲匯款3萬元至被告上開臺中商業銀行股份有
      限公司西屯分行之新竹國際商業銀行匯款副通知書影本1
      紙。
（四）臺中商業銀行96年7月30日中西屯字第09602100214號函暨
      被告甲○○開戶基本資料、存款業務往來申請約定書、交
      易明細查詢表各乙份。
三、查該不詳姓名年籍綽號「阿傑」之成年男子，與數名姓名年
    籍不詳之成年人，共同基於意圖為自己不法之所有，以上開
    方式為詐術行為，使被害人游雅玲陷於錯誤，而依渠等指示
    匯款，是渠等所為，均係犯刑法第339條第1項之詐欺取財罪
    。被告將其上開金融機構帳戶之存摺及提款卡（含密碼）默
    許容任該綽號「阿傑」之成年男子取走而供詐騙財物使用，
    顯係基於幫助該成年男子詐欺取財之犯意，且其所為提供前
    開帳戶之行為屬刑法詐欺取財罪構成要件以外之行為，其既
    以幫助他人犯罪之意思而參與犯罪構成要件以外之行為，核
    其所為，係犯刑法第30條第1項前段、第339條第1項之幫助
    詐欺取財罪。被告係以幫助詐欺取財犯罪之意思參與犯罪，
    為詐欺取財之幫助犯，爰依刑法第30條第2項規定，依正犯
    之刑減輕之。
四、按中華民國96年罪犯減刑條例業於96年7月4日公布，並自96
    年7月16日施行，該條例第2、3條分別明文規定：「犯罪在
    中華民國96年4月24日以前者，除本條例另有規定外，依下
    列規定減刑：三、有期徒刑、拘役或罰金，減其刑期或金額
    二分之一」，「下列各罪，經宣告死刑、無期徒刑或逾有期
    徒刑一年六月之刑者，不予減刑：十四、刑法第339條」；
    本件被告所犯上揭幫助詐欺取財罪之犯罪時間，係在96年4
    月24日以前，且本件宣告刑為有期徒刑3月，非屬上揭減刑
    條例第3條規定不予減刑之情形，故依上開規定，應減其刑2
    分之1為有期徒刑1月又15日，並諭知易科罰金之折算標準。
五、依刑事訴訟法第273條之1第1項、第299條第1項前段、第310
    條之2、第454條第1項，刑法第339條第1項、第30條第1項前
    段、第2項、第41條第1項前段，刑法施行法第1條之1第1項
    、第2項前段，中華民國96年罪犯減刑條例第2條第1項第3款
    、第7條、第9條，判決如主文。
六、如不服本判決，得於判決書送達之日起10日內，以書狀敘述
    理由，向本院提出上訴（須附繕本）。
中    華    民    國    97    年    3     月    11    日
                  刑事第十三庭  法  官  許月馨
以上正本證明與原本無異。
上訴書如未敘述理由，應於上訴期間屆滿後20日內補提理由書於
本院。
                                 書記官 黃美雲
中    華    民    國    97    年    3     月    11    日
附錄論罪科刑法條
中華民國刑法第339條
意圖為自己或第三人不法之所有，以詐術使人將本人或第三人之
物交付者，處5年以下有期徒刑、拘役或科或併科1千元以下罰金
。
以前項方法得財產上不法之利益或使第三人得之者，亦同。
前二項之未遂犯罰之。


司法院資訊處製作；財團法人民間司法改革基金會備份。
